【裁判字號】    99,監宣,221
【裁判日期】    991214
【裁判案由】    監護宣告
【裁判全文】
臺灣臺南地方法院民事裁定             99年度監宣字第221號
聲  請  人  吳坤林
代  理  人  葉貞玉
相  對  人  吳金木
上列聲請人聲請對吳金木為監護宣告事件，本院裁定如下：
    主      文
宣告吳金木（男，民國○○年○月○日生、身分證統一編號：Ｚ0000
00000號，住臺南市○區○○里○鄰○○○路○段80號）為受監護
宣告之人。
選定吳坤林（男，民國○○年○月○○日生、身分證統一編號：Ｚ000
000000號，住高雄市○○區○○路287巷12之2號）為受監護宣告
之人吳金木之監護人。
指定韓吳錦霞（女，民國○○年○月○○日生、身分證統一編號：Ｚ
000000000號，住高雄市○○區○○路299巷26號）為會同開具財
產清冊之人。
聲請程序費用新臺幣壹仟元由受監護宣告之人吳金木負擔。
    理      由
一、本件聲請意旨略以：聲請人吳坤林為相對人吳金木之胞弟，
    於民國99年10月13日，相對人因送貨工作時意外摔倒，受嚴
    重頭部外傷顱骨骨折、雙側腦挫傷、腦出血、硬腦膜下出血
    ，意識深度昏迷大於24小時，致不能為意思表示或受意思表
    示，亦不能辨識其意思表示之效果。爰依民事訴訟法第59 7
    條之規定，聲請對相對人為監護宣告，選定聲請人為相對人
    之監護人，並指定韓吳錦霞為會同開具財產清冊之人等語。
二、按對於因精神障礙或其他心智缺陷，致不能為意思表示或受
    意思表示，或不能辨識其意思表示之效果者，法院得因本人
    、配偶、四親等內之親屬、最近一年有同居事實之其他親屬
    、檢察官、主管機關或社會福利機構之聲請，為監護之宣告
    ，民法第14條第1項定有明文。再按受監護宣告之人應置監
    護人。法院為監護之宣告時，應依職權就配偶、四親等內之
    親屬、最近一年有同居事實之其他親屬、主管機關、社會福
    利機構或其他適當之人選定一人或數人為監護人，並同時指
    定會同開具財產清冊之人。又法院選定監護人時，應依受監
    護宣告之人之最佳利益，優先考量受監護宣告之人之意見，
    審酌一切情狀，並注意下列事項：(一)受監護宣告之人之身心
    狀態與生活及財產狀況。(二)受監護宣告之人與其配偶、子女
    或其他共同生活之人間之情感狀況。(三)監護人之職業、經歷
    、意見及其與受監護宣告之人之利害關係。(四)法人為監護人
    時，其事業之種類與內容，法人及其代表人與受監護宣告之
    人之利害關係，民法第1110條、第1111條第1項、第1111條
    之1亦定有明文。
三、經查：
（一）聲請人吳坤林為相對人吳金木之胞弟，係二親等之親屬，
      業據聲請人提其二人之戶籍謄本各1份在卷可稽，揆諸上
      開規定，本件聲請人聲請對相對人為監護之宣告，自屬有
      據。
（二）又聲請人主張略以：相對人吳金木於99年10月13日，因送
      貨工作時意外摔倒，受嚴重頭部外傷顱骨骨折、雙側腦挫
      傷、腦出血、硬腦膜下出血，意識深度昏迷大於24小時，
      致不能為意思表示或受意思表示，亦不能辨識其意思表示
      之效果，有聲請人提出財團法人奇美醫院出具之診斷證明
      書1紙存可佐。且本院於99年12月8日到相對人所在地之奇
      美醫院病房在鑑定人施仁雄醫師面前訊問相對人，其呈無
      意識狀態，對問話無回應。又鑑定醫師對相對人所為精神
      鑑定結果認：「一般醫學檢查：個案意識呈呆僵狀態，對
      問話無法回答，必須靠鼻胃管幫忙進食，四肢變形無力，
      無法自我行動，大小便及個人衛生須他人完全協助。精神
      檢查方面：個案的注意力、判斷能力、對人時地的定向感
      、記憶能力、計算能力及抽象思考能力均無，並有心智缺
      陷，致不能為意思表示或受意思表示，不能辨識其意思表
      示之效果。基於相對人因腦病變呈現昏迷類似植物人狀態
      ，致不能為意思表示或受意思表示，不能辨識其意思表示
      之效果，且接受治療後回復可能性甚低，因而不能管理自
      己財產，可為監護宣告。」，有99年12月8日訊問筆錄及
      精神鑑定報告書附卷可佐。是聲請人聲請對相對人為監護
      宣告為有理由，應予准許。
四、次查，相對人未結婚且無後嗣，其父母均已亡故，其最近親
    屬為胞姐韓吳錦霞、胞弟即聲請人吳坤林等情，業據聲請人
    陳明在卷，並提出親屬之戶籍謄本附卷可佐，本院復參酌受
    監護宣告人吳金木仍昏迷住院中，其所有事項目前均由聲請
    人吳坤林處理，且聲請人為受監護宣告人之胞弟，係其最近
    親屬，復表示願意擔任受監護宣告人之監護人，是認由聲請
    人任監護人最能符合受監護宣告人之最佳利益，爰選定聲請
    人為受監護宣告人之監護人。又韓吳錦霞為相對人之胞姐，
    衡情應會本於受監護宣告人吳金木之最佳利益，與監護人共
    同開具財產清冊，爰指定韓吳錦霞為會同開具財產清冊之人
    ，以利監護事宜之執行。
五、依民事訴訟法第608條第1項，裁定如主文。
中    華    民    國    99    年    12    月    14    日
                     家事法庭法官  謝瑞龍
上正本證明與原本無異
如不服本裁定關於選定監護人及指定會同開具財產清冊之人等部
分，應於送達後十日內向本院提出抗告狀，並繳納抗告費新臺幣
1,000元；其餘關於宣告監護之部分，不得抗告。
中    華    民    國    99    年    12    月    17    日
                           書記官  陳玉果

司法院資訊處製作；財團法人民間司法改革基金會備份。
